臺灣臺南地方法院臺南簡易庭民事判決
110年度南簡字第908號
原      告  創群投資有限公司

法定代理人  戴惠玲  



訴訟代理人  季佩芃律師
被      告  吳施貴花
            吳銘家  
法定代理人  吳易俊  
上列當事人間請求撤銷贈與行為等事件，本院於民國110年10月4
日言詞辯論終結，判決如下：
    主  文
被告吳施貴花、吳銘家間於民國109年7月15日就附表所示土地，
所為之贈與行為，與經臺南市安南地政事務所於民國109年7月21
日以109年普字第60710號收件，就上開土地所為之所有權移轉登
記行為，均應予撤銷。
被告吳銘家應將臺南市安南地政事務所於民國109年7月21日以10
9年普字第60710號收件就前項土地所為之所有權移轉登記予以塗
銷。
訴訟費用新臺幣4,080元由被告負擔。
    事實及理由
壹、程序部分
　　原告起訴時就請求被告吳銘家塗銷臺南市安南地政事務所（
    下稱安南地政)於民國109年7月21日以109年普字第60710號
    收件就附表所示土地（下稱系爭土地）所為之所有權移轉登
    記外，另請求「並應回復為被告吳施貴花所有」，嗣於審理
    中將此部分請求減縮為僅請求吳銘家塗銷，不再請求回復為
    被告吳施貴花所有，核屬請求之基礎事實同一，僅減縮應受
    判決事項之聲明，合於民事訴訟法第255條第1項但書第2款
    、第3款之規定，應予准許。
貳、實體部分
一、原告主張：吳施貴花前向訴外人財資企業股份有限公司借款
    ，尚有新臺幣(下同)370,066元之本息未償，此一債權先轉
    讓與訴外人長鑫資產管理股份有限公司，繼而轉讓與伊。詎
    吳施貴花於109年7月21日以其於同年月15日將系爭土地贈與
    吳銘家為由，申請將系爭土地之所有權移轉登記予吳銘家，
    經安南地政以109年普字第60710號收件，於同年月23日登記
    完竣。茲因吳施貴花並無足供清償前開債務之財產，被告間
    就系爭土地所為之贈與行為及所有權移轉登記之物權行為，
    有害及伊對於吳施貴花之債權，為此依民法第244條第1項、
    第4項之規定，提起本訴。並聲明：如主文第1項、第2項所
    示。
二、被告抗辯：㈠吳施貴花稱：系爭土地原係伊已過世之弟弟所
    有，僅借名登記在伊名下，因伊負有債務，恐遭債權人強制
    執行，故移轉登記於吳銘家名下等語。㈡吳銘家亦稱：系爭
    土地係借名登記沒錯等語。均聲明：原告之訴駁回。
三、得心證之理由：
  ㈠按債務人所為之無償行為，有害及債權者，債權人得聲請法
    院撤銷之。債權人聲請法院撤銷時，得並聲請命受益人或轉
    得人回復原狀。前述撤銷權，自債權人知有撤銷原因時起，
    1年間不行使，或自行為時起經過10年而消滅，民法第244條
    第1項、第4項前段、第245條分別定有明文。查原告主張被
    告間於前揭時日就系爭土地所為之贈與行為及所有權移轉登
    記之物權行為，有害及其對於吳施貴花之債權，於110年4月
    6日提起本件撤銷之訴，未逾民法第245條所定之除斥期間，
    合先敘明。
  ㈡原告主張前揭事實，業據其提出與所述相符之本院98年7月10
    日南院龍98司執清字第49941號債權憑證、債權讓與證明書
    、本院108年度司聲字第134號民事裁定、本院民事執行處10
    8年12月3日南院武108司執意字第113141號函、系爭土地第
    一類謄本為證（南司簡調卷第19-38、67-73頁），且為被告
    於言詞辯論時不爭執；復有本院依職權調取之吳施貴花申請
    將系爭土地所有權移轉登記予吳銘家之土地登記申請書、土
    地所有權贈與移轉契約書等影本在卷可查（本院卷第61-65
    頁）。另輔以被告自承係擔心吳施貴花之債權人會強制執行
    系爭土地，故為上開移轉登記等語。足認原告主張被告間就
    系爭土地所為之贈與行為及所有權移轉登記之物權行為，有
    害及原告對於吳施貴花之債權之事實，應堪信為實在。被告
    雖抗辯系爭土地係訴外人借名登記於吳施貴花名下等語，惟
    為原告所否認，被告亦無提出任何證明以證其實；再者，依
    不動產登記制度之公示性，登記於吳施貴花名下之系爭土地
    ，在無第三人主張權利並確認前，即應認係吳施貴花所有。
    是被告前揭抗辯，尚無足採。
四、綜上所述，吳施貴花將系爭土地移轉登記予吳銘家，應屬為
    詐害債權之無償行為。從而，原告依民法第244條第1項、第
    4項請求判決如主文第1、2項所示，為有理由，應予准許。
五、本件事證已臻明確，兩造其餘攻擊防禦方法及證據，核與判
    決之結果不生影響，爰不一一論列，併此敘明。 
六、據上論結，本件原告之訴為有理由，判決如主文。
中　　華　　民　　國　　110 　年　　10　　月　　18　　日
                  臺南簡易庭  法  官  施介元
以上正本係照原本作成。 
如不服本判決，應於送達後20日內，向本院提出上訴狀並表明上
訴理由（須附繕本）。如委任律師提起上訴者，應一併繳納上訴
審裁判費。 
中　　華　　民　　國　　110 　年　　10　　月　　18　　日
                              書記官  曾怡嘉
附表
          座落地段 面積（平方公尺） 權利範圍 土地 臺南市○○區○○段000地號 485.72 120分之18 土地 臺南市○○區○○段00000地號 197.58 120分之18 土地 臺南市○○區○○段00000地號 102.59 120分之18 土地 臺南市○○區○○段000地號 38.78 120分之18